# 请教陈版主：专利权出资成立全资子公司，后引入第三方股东丧失控制权的会计核算问题

提问人：梦行江南 时间：2020-08-22 12:33:09
2018 年，母公司A将账面价值 1 亿的专利权按当时公允价值 1 亿注入空壳子公司B，子公司确认无形资产和实收资本各 1 亿。暂不考虑后续折旧和税金。
2019 年，母公司将所持有的B公司50%股权按该无形资产在 19 年的公允价1.2亿作价出售给外部公司C（B除专利权外，没有其他有价资产或负债，也未开始经营）。具体方式为，C对B现金增资1.2亿，其中 1 亿计入实收资本，0.2亿计入资本公积；此时A的股权被动稀释为50%，丧失控制权，但仍具有重大影响。请教版主：
如果 18 、 19 年两笔业务不构成一揽子安排，B公司在A丧失控制权日不构成业务，则A公司在丧失控制权日对B的剩余股权价值在个别、合并报表中是否相同？另外，个别、合并报表分别是否考虑未实现顺流交易利得？如果考虑，顺流交易金额分别按 1 亿还是1.2亿计算？如果构成一揽子安排，则个别报表、合并报表均应按 19 年公允价值确认资产处置收益和未实现内部交易损益。对否？

回答人：chenyiwei
此问题可参考：《瑞华研究 2010 ～ 2019 汇编》之“问题3-2-154（部分处置单一资产实体股权导致丧失对其控制权的处理）”，即关键点在于判断在引入新股东后，B公司是构成双方股东的一项共同经营还是合营企业。如果构成合营企业的，则仍可以通过对剩余50%股权的重新计量，确认100%无形资产的处置损益。这种情况下不涉及顺流交易的抵销问题。这种情况与直接处置一个构成业务的子公司没有本质区别。
上述处理结果与两次交易是否构成一揽子交易没有直接关系。